臺灣高雄地方法院刑事判決　　　　　 95年度交簡上字第292號
上　訴　人　臺灣高雄地方法院檢察署檢察官
被　　　告　乙○○
上列上訴人因被告過失傷害案件，不服本院交通法庭民國95年9
月22日95年度交簡字第1645號第一審簡易判決（聲請簡易判決處
刑案號：臺灣高雄地方法院檢察署95年度偵字第12182 號），提
起上訴，本院管轄之第二審合議庭判決如下：
    主  文
原判決撤銷。
蕭乾陵因過失傷害人，處有期徒刑伍月，如易科罰金，以銀元
佰元即新台幣玖佰元折算壹日。
    事  實
一、蕭乾陵考領有自小客車駕駛執照，於民國94年10月30日3時1
    5分許，駕駛車牌號碼YM-0552號自小客車，沿高雄市○○區
    ○○路由西往東方向行駛，行駛至三多路與中山路有號誌之
    交岔路口，迨其行進方向燈號甫由紅燈轉為綠燈而起步前進
    時，本應注意起步前注意前後左右有無障礙或車輛行人，並
    應讓行進中之車輛行人優先通行，且本應注意車前狀況，隨
    時採取必要之安全措施，而依當時天候晴朗、夜間有照明、
    柏油路面乾燥、無缺陷或其他障礙物、視距良好及其智識能
    力等情形，並無不能注意之情事，竟疏未注意而貿然前行，
    適丙○○考領有普通重型機車駕駛執照，騎乘車牌號碼
    XE2-269 號重型機車沿中山路由南往北方向行駛接近該交岔
    路口時，本應遵守燈光號誌，圓形黃燈用以警告車輛駕駛人
    及行人，表示紅色燈號即將顯示，屆時將失去通行路權，但
    竟於行駛接近該交岔路口時見燈號轉為圓形黃燈，明知已即
    將失去通行路權，仍直行駛入欲通過該交岔路口，迨蕭乾陵
    見丙○○騎乘之機車時已閃避不及，致於上開有號誌交岔路
    口處，蕭乾陵駕駛之汽車前保險桿與丙○○騎乘之機車前車
    輪發生撞擊，造成丙○○人車倒地，並受有左脛腓骨開放性
    骨折之傷害。
二、案經丙○○訴請臺灣高雄地方法院檢察署檢察官偵查後聲請
    簡易判決處刑。
    理  由
壹、證據能力部分
  (一)按被告以外之人於偵查中向檢察官所為之陳述，除顯有不可
    信之情況者外，得為證據，刑事訴訟法第159 條之1 第2 項
    定有明文。而檢察官乃代表國家偵查犯罪、實施公訴，依法
    有訊問被告、證人及鑑定人之權，於實務上運作時，檢察官
    偵查中向被告以外之人所取得之陳述，原則上均能遵守法律
    規定，不致違法取供，可信度極高。本院審酌告訴人即證人
    丙○○於檢察官偵查中所為之具結陳述，係向檢察官所為之
    陳述，並無顯不可信之情形，依刑事訴訟法第159條之1第2
    項規定，有證據能力。
  (二)再按被告以外之人於審判外之言詞或書面陳述，除法律有規
    定者外，不得作為證據，刑事訴訟法第159 條定有明文。惟
    被告以外之人於審判外之陳述，雖不符同法第159 條之1 至
    之4 規定，而經當事人於審判程序同意作為證據，法院審酌
    該言詞陳述或書面陳述作成時之情況，認為適當者，亦得為
    證據。又當事人、代理人或辯護人於法院調查證據時，知有
    第159 條第1 項不得為證據之情形，而未於言詞辯論終結前
    聲明異議者，視為有前項之同意，此亦據同法159 條之5 規
    定甚明。證人丙○○於警詢中之陳述，雖為被告以外之人於
    審判外之言詞，屬於傳聞證據，惟檢察官及被告蕭乾陵於本
    院準備程序及審判程序均同意上開證人於司法警察調查中所
    為之陳述有證據能力，本院審酌上開言詞及書面陳述作成時
    之證據取得過程並無瑕疵，且與待證事實具有關連性等情況
    ，認為適當，應認依刑事訴訟法第159條之5第1項之規定，
    得為證據，而有證據能力。另卷附之高雄市政府警察局交通
    大隊第五分隊組道路交通事故現場圖、道路交通事故調查報
    告表(一)(二)、道路事故現場談話紀錄表、高雄醫學大學附設中
    和紀念醫院診斷證明書各1份、證人丙○○傷口照片6幀及現
    場暨車損照片8 幀，雖均屬被告以外之人於審判外之書面陳
    述，惟上開書面陳述均經上訴人即檢察官及被告於本院審理
    中同意作為證據，本院審酌該等文件係製作者依其業務上情
    況所製作之文書，並無非法取得之不適當情形，依刑事訴訟
    法第15 9條之5 第1 項，自得作為證據。
貳、實體方面：
一、訊據被告對於上開事實坦承不諱，核與證人丙○○於警詢、
    偵查及本院審理中證述情節相符（見警卷第12至14頁、警卷
    第4 至5 頁、偵查卷第6 至9 頁、見本院95年12月13日審判
    筆錄），且有高雄市政府警察局交通大隊第五分隊組道路交
    通事故現場圖、道路交通事故調查報告表(一)(二)、道路事故現
    場談話紀錄表、高雄醫學大學附設中和紀念醫院診斷證明書
    各1 份、證人丙○○傷口照片6 幀及現場暨車損照片8 幀（
    見警卷第18至29頁、偵查卷第13至22頁）附卷可稽，均核與
    上情相符，足見被告自白與事實相符而堪予採信。
  (一)按起步前應顯示方向燈，注意前後左右有無障礙或車輛行人
    ，並應讓行進中之車輛行人優先通行；再按汽車行駛時，駕
    駛人應注意車前狀況，並隨時採取必要之安全措施，道路交
    通安全規則第89條第1 項第6 款、第94條第3 項分別定有明
    文。被告供承其當時係紅燈甫轉為綠燈，剛起步等語；核以
    證人丙○○所證：當時其在停止線要通過時就是黃燈了等語
    （見警卷第12至14頁、警卷第4 至5 頁、偵查卷第6 至9頁
    、見本院95年12月13日審判筆錄），應堪認定事故當時被告
    直行之該三多路東向交岔路口處於燈號甫轉為綠燈，被告係
    於綠燈起步之際直行，則其於起步前應注意該路口有無尚未
    通行完畢之車輛，並應讓行進中之車輛優先通行，而未能因
    當時燈號係呈現綠燈，即認被告無須遵守起步前應注意左右
    來車之交通規則。又本件事故當時為夜間有照明、天候晴、
    路面乾燥、道路無障礙物、視距良好，事故地點為高雄市○
    ○路與三多路之交岔路口，係有行車管制號誌之四岔路口，
    當時號誌正常，觀諸卷附之道路交通事故現場圖、道路交通
    事故調查報告表(一)(二)即明；而被告係領有自小客車駕駛執照
    之人，有被告提出之自小客車駕駛執照影本1 份在卷可稽（
    見原審卷），其應孰知且注意上述道路交通安全之規定。是
    以，依事故當時狀況，被告對於該處為交岔路口及有證人丙
    ○○騎乘之機車駛進該交岔路口之情事，並無不能注意之情
    形存在，而應能注意車前狀況，且隨時採取必要之安全措施
    。再由現場及車損照片顯示，於前揭交岔路口處，被告駕駛
    之汽車前保險桿與證人丙○○騎乘之機車前車輪發生損壞，
    亦可見確係於上開事故地點，被告之汽車撞擊證人丙○○之
    機車。則被告並無不能注意之情事存在，竟疏未注意左右來
    車及車前狀況，致未察覺證人丙○○騎乘之機車行駛進入該
    交岔路口，刻正行進中，而為禮讓該行進中之車輛，即貿然
    直行進入前揭交岔路口，進而於該處撞擊證人丙○○騎乘之
    機車，導致本件事故之發生，其有過失至為明確。
  (二)又按汽車行駛至交岔路口，其行進應遵守燈光號誌，道路交
    通安全規則第102 條第1 項第1 款定有明文。再按行車管制
    號誌圓形黃燈，用以警告車輛駕駛人及行人，表示紅色燈號
    即將顯示，屆時將失去通行路權，道路交通標誌標線號誌設
    置規則第206 條定有明文。本件事故當時被告直行之該三多
    路東向交岔路口處於燈號甫轉為綠燈，被告係於綠燈起步之
    際直行，而證人丙○○係於沿中山路北向行駛接近該交岔路
    口時，見該交岔路口為圓形黃燈，明知即將失去通行路權，
    仍直行駛入欲通過該交岔路口，迨被告發現時已閃避不及，
    致被告駕駛之汽車前保險桿與證人丙○○騎乘之機車前車輪
    發生撞擊，如前所述，應堪認定肇事當時證人蘇丙○○未遵
    守圓形黃燈燈光號誌，仍貿然駛入前揭交岔路口而致本件事
    故，則其違反上述道路交通安全規則甚明。是以，證人丙○
    ○就本件事故之發生同有過失至堪認定。
  (三)綜此而論，被告駕駛汽車行駛至前揭交岔路口甫轉為綠燈直
    行時，並無不能注意該處為交岔路口及有證人丙○○騎乘之
    機車將駛進該交岔路口之情事，竟疏未注意左右來車及車前
    狀況，並禮讓行進中之車輛，即貿然駛入該交岔路口；迨見
    證人丙○○騎乘機車駛進該交岔路口時，已剎車不及，致於
    前揭交岔路口處，被告駕駛之汽車前保險桿與證人丙○○騎
    乘之機車前車輪發生撞擊，導致證人丙○○人車倒地，並因
    此受有左脛腓骨開放性骨折之傷害。則被告就本件事故之發
    生有過失；且被告之過失與證人丙○○之傷害間，有相當因
    果關係。至被告之過失行為既為造成證人丙○○受傷之原因
    ，即使證人丙○○就本件事故之發生同有過失，然被告仍不
    得因此豁免罪責。
  (四)綜上，本件事證明確，被告犯行堪以認定，應依法論科。
二、查被告行為後，如附表所示之相關法律均業經變更，並俱於
    95年7 月1 日施行，玆經整體比較結果，裁判時法並未較為
    有利，從而依刑法第2 條第1 項前段規定，自應適用各該行
    為時法，亦即修正前刑法至明。是核被告所為，係犯刑法第
    284 條第1 項前段之過失傷害罪。
三、原審以被告犯罪事證明確，予以論罪科刑，固非無見。惟查
    ：
  (一)本件被告行駛至前揭三多路東向交岔路口，於其行進方向燈
    號甫由紅燈轉為綠燈而起步前進時，未注意前後左右有無障
    礙或車輛行人，並應讓行進中之車輛行人優先通行，疏未注
    意車前狀況，即貿然前行駛入前揭交岔路口，導致本件事故
    之發生，則其係違反道路交通安全規則第89條第1項 第6 款
    之規定及第94條第3 項之規定。原審僅論及被告違反道路交
    通安全規則94條第3 項之規定，漏未論及同規則第89條第1
    項第6 款之規定，尚有未洽。
  (二)又證人丙○○行駛接近前揭中山路北向交岔路口時，該交岔
    路口係屬有燈光號誌之交岔路口，經本院核閱上開道路交通
    事故調查報告表(一)(二)無誤；而證人丙○○係於沿中山路北向
    行駛接近該交岔路口時，見該交岔路口為圓形黃燈，仍直行
    駛入欲通過該交岔路，則其係違反道路交通安全規則第10 2
    條第1 項第1 款之規定。原審認該交岔路口係屬無燈光號誌
    之交岔路口，證人丙○○行使至前揭交岔路口未減速慢行，
    係違反道路交通安全規則第93條第1 項第2 款之規定，容有
    誤會。
  (三)另證人丙○○因本件車禍，致受有左脛腓骨開放性骨折之傷
    害，於94年10月30日即入院接受手術清創及內固定治療，至
    今已開刀3 次，累計住院41日，所受傷害無法完全痊癒，因
    為肌肉受傷，未能快跑、打球，且因腿部留有大面積傷疤，
    導致懼於著短褲、游泳等心理障礙，其除身體飽受手術、復
    健療程之折磨外，精神亦受有莫大痛苦，又其受傷期間支出
    醫療費用均屬非輕等情，此已據證人丙○○、證人即丙○○
    母親方惠玉到庭證述明確（見本院95年12月13日審理筆錄）
    ，亦有高雄醫學大學附設中和紀念醫院診斷證明書及照片等
    件可佐，足認其所受傷害情節非輕。又自本件事故發生迄今
    ，被告固然給付證人丙○○約新台幣（下同）28萬元（含保
    險金），惟迄未能就本件事故之賠償事宜與證人丙○○達成
    和解，甚且於本院民事庭移請調解時之95年12月14日並未到
    場，又本院96年1 月3 日審判期日亦經合法通知未到庭，且
    期間亦未與告訴人洽商和解事宜，此業經證人丙○○陳述在
    卷（見本院96年1 月3 日審理筆錄），顯示其尚無與證人丙
    ○○洽談和解，意欲減輕其所造成對方所害之積極意願，足
    認其犯罪後態度非佳。原審未及審酌上情，僅判處被告有期
    徒刑3 月，確嫌過輕，上訴人即檢察官依告訴人丙○○之請
    求，雖未執上開第(一)(二)項理由指摘原判決不當，而以此項理
    由提起上訴，指摘原判決不當，為有理由。而原判決既有前
    揭可議之處，仍屬無可維持，應由本院將原判決撤銷改判。
四、爰審酌被告為警察人員，其於非執行公務期間，駕駛公務用
    汽車，搭載非公務人員一節，業經被告供承在卷，足認屬實
    ，則其於非執行公務期間，駕駛公務用汽車且搭載非公務人
    員，已非無可議之處，況駕駛汽車尤應謹慎注意遵守交通規
    則，以維其他參與道路交通者之安全，詎其非但未注意及此
    ，而於行經前揭交岔路口時，未注意車前狀況致與證人丙○
    ○發生車禍，使證人丙○○受有左脛腓骨開放性骨折之傷害
    ，且於本件事故發生後後先圖卸責，未立即坦承犯行，其後
    始供承實情，更有不當之處；再衡諸告訴人丙○○因本件事
    故受傷後，迄今已因此累計住院41日，其受傷期間支出醫療
    費用非僅不輕，且身體飽受手術、復健療程之折磨，尚且無
    法完全復原，日後亦將留存無法痊癒之後遺症，精神上更因
    而受有莫大痛苦；再被告自事故發生迄今已逾1 年，雖被告
    已給付告訴人丙○○28萬元（含保險金），然迄未能與告訴
    人丙○○達成和解，力圖填補告訴人丙○○所受之損害，以
    弭平告訴人丙○○之痛苦，甚至經合法通知後，於本院95年
    12 月14 日調解期日及96年1 月3 日審理程序期日，均未到
    庭，且此期間亦未與告訴人丙○○洽商和解事宜，此經告訴
    人丙○○陳明在卷（見本院96年1 月3 日審理筆錄），顯見
    其犯後態度非佳，實不宜寬貸；復考量被告其後已供承實情
    ，於事故後曾給付告訴人丙○○28萬元（含保險金）賠償金
    ，部分賠償告訴人丙○○之損害，及其與告訴人丙○○過失
    程度等一切情狀，量處如主文所示之刑，並參酌上開各情，
    據以諭知易科罰金之折算標準。
五、按第二審被告經合法傳喚，無正當之理由不到庭者，得不待
    其陳述，逕行判決；簡易判決之第二審程序，亦準用上開規
    定，刑事訴訟法第371 條、第455 條之1 第3 項分別定有明
    文。查上訴人即被告，經合法傳喚，無正當理由而未到庭，
    ，爰不待其陳述逕行判決。
據上論斷，應依刑事訴訟法第455 條之1 第1 項、第3 項、第37
1 條、第36 9條第1 項前段、第364 條、第299 條第1 項前段，
刑法第2條 第1 項前段、第284 條第1 項前段，修正前刑法第41
條第1 項前段，罰金罰鍰提高標準條例第1 條前段、修正前罰金
罰鍰提高標準條例第2 條，現行法規所定貨幣單位折算新台幣條
例第2 條，判決如主文。
本案經檢察官甲○○到庭執行職務。
中　　華　　民　　國　　96　　年　 　1　　月　　17　　日
                  交通法庭  審判長法　官  唐照明
                                  法  官  周宛瑩
                                  法  官  洪乙心
以上正本證明與原本無異。
不得上訴。
中　　華　　民　　國　　96　　年　 　1　　月　　17　　日
　　　　　　　　　　　　　　　　　書記官  卓榮杰
附錄本判決論罪科刑法條
中華民國刑法第284條第1項
（過失傷害罪）
因過失傷害人者，處6 月以下有期徒刑、拘役或5 百元以下罰金
，致重傷者，處1 年以下有期徒刑、拘役或5 百元以下罰金。
┌───────────────────────────────────────────────┐
│附表：                                                                                        │
├──────┬─────────────┬─────────────┬───────┬────┤
│相關變更條文│行為時法（下稱舊法）之內容│裁判時法（下稱新法）之內容│比  較  理  由│備    註│
├──────┼─────────────┼─────────────┼───────┼────┤
│【罰金刑貨幣│依法律應處罰金、罰鍰者，就│中華民國94年1 月7 日刑法修│刑法之貨幣單位│經按現行│
│單位之變更】│其原定數額得提高為2 倍至10│正施行後，刑法分則編所定罰│由「元（指銀元│法規所定│
│罰金罰鍰提高│倍（刑法乃係定明10倍）。第│金之貨幣單位為新臺幣。94年│）」變更為「新│貨幣單位│
│標準條例第1 │1 條所定得提高倍數之規定，│1月7日刑法修正時，刑法分則│臺幣」，且刑法│折算新臺│
│條前段、第5 │於本條例修正後制定之法律，│編未修正之條文定有罰金者，│分則之罰金數額│幣條例第│
│條→刑法施行│不適用之；本條例修正前公布│自94年1 月7 日刑法修正施行│，亦視該分則先│2 條之規│
│法第1 之1 條│之法律，於本條例修正後修正│後，就其所定數額提高為30倍│前曾修正與否，│定折算後│
│第1 項、第2 │其罰金罰鍰數額或法律經全部│。但72年6 月26日至94年1 月│而分別提高3 或│等值，是│
│項          │修正而其罰金罰鍰數額未予變│7 日新增或修正之條文，就其│30倍。        │以新法並│
│            │更者，亦同。              │所定數額提高為3 倍。      │              │未較有利│
├──────┼─────────────┼─────────────┼───────┼────┤
│刑法第33條第│罰金：（銀元）1 元以上。  │罰金：新臺幣1,000 元以上，│罰金刑之下限，│舊法有利│
│5 款：罰金刑│                          │以百元計算。              │由銀元10元（亦│        │
│下限變更    │                          │                          │經提高）即新臺│        │
│            │                          │                          │幣30元，提高為│        │
│            │                          │                          │新臺幣1,000元 │        │
├──────┼─────────────┼─────────────┼───────┼────┤
│【易科罰金折│犯最重本刑為5 年以下有期徒│犯最重本刑為5 年以下有期徒│易科罰金折算標│舊法有利│
│算標準變更】│刑以下之刑之罪，而受6 個月│刑以下之刑之罪，而受6 個月│準由銀元300 元│        │
│修正前刑法第│以下有期徒刑或拘役之宣告…│以下有期徒刑或拘役之宣告者│即新臺幣900 元│        │
│41條第1 項前│得以（銀元，下同）1 元以上│，得以新臺幣1,000 元、2,00│，提高為以新臺│        │
│段、修正前罰│3 元以下折算1 日，易科罰金│0 元或3,000 元折算1 日，易│幣1,000 元、2,│        │
│金罰鍰提高標│。依刑法第41條易科罰金…就│科罰金。                  │000 元或3,000 │        │
│準條例第2 條│其原定數額提高為100 倍折算│                          │元折算1日。   │        │
│→現行刑法第│1 日；法律所定罰金數額未依│                          │              │        │
│41條第1 項前│本條例提高倍數，或其處罰法│                          │              │        │
│段          │條無罰金刑之規定者，亦同。│                          │              │        │
╠═══╤══╪═════════════╧═════════════╧═══════╪════╡
║整體比│舊法│刑度：處6 月以下有期徒刑、拘役或銀元5 百元以下即新臺幣1 萬5 千元以下、│舊法最低│
║較結果│    │銀元10元即新臺幣30元以上罰金。經處以有期徒刑，其易科罰金之標準為銀元  │刑度及易│
║      │    │300 元即新臺幣900 元折算1 日。                                        │科罰金之│
║      ├──┼───────────────────────────────────┤標準均較│
║      │新法│刑度：處6 月以下有期徒刑、拘役或新臺幣1 萬5千元以下、新臺幣1,000 元以 │低，較為│
║      │    │上罰金，經處以有期徒刑，其易科罰金之標準，縱按最低額，亦須以          │有利。  │
║      │    │新臺幣1,000 元折算1 日。                                              │        │
║      │    │                                                                      │        │
╚═══╧══╧═══════════════════════════════════╧════╛
